臺灣臺北地方法院民事判決
　　　　　　　　　　　　　　　　  111年度北簡字第2785號
原      告  方世欽  

訴訟代理人  徐人和律師
被      告  林盟雄  



訴訟代理人  陳全正律師
            史洱梵律師
複  代理人  黃韻霖  

被      告  玩具人國際有限公司


法定代理人  林盟雄  



上列當事人間返還管理權限事件，於中華民國111年10月27日言
詞辯論終結，本院判決如下：
    主    文
原告之訴駁回。
訴訟費用新臺幣參仟參佰陸拾元由原告負擔。
    事實及理由
壹、程序方面：
一、按訴狀送達後，原告不得將原訴變更或追加他訴；但請求之
    基礎事實同一、擴張或減縮應受判決事項之聲明者，不在此
    限，民事訴訟法第255條第1項但書第2款、第3款定有明文。
    又依同法第436條第2項之規定，前揭規定於簡易訴訟程序亦
    適用之。
二、原告於民國110年3月3日於臺灣士林地方法院簡易庭起訴時
    ，其聲明為「被告應將之Geek-Base臉書粉絲專頁『https://
    www.facebook.com/ScreenFandomNews』管理權限歸還原告」
    （臺灣士林地方法院110年度補字第261號卷，下簡稱士院卷
    ，第10頁)，嗣於111年6月1日追加被告玩具人國際有限公司
    (下簡稱被告玩具人公司）為被告，並將其聲明變更為「被
    告等應將Geek-Base臉書粉絲專頁『https://www.facebook.c
    om/ScreenFandomNews』管理權限歸還原告；應將原告指派為
    上開臉書粉絲專頁之唯一管理員；應移除被告於上開粉絲專
    頁『Jacob Lin』及『玩具人 TOY PEOPLE NEWS』之管理員角色
    。」（本院卷第147頁），核其上開變更合於上開法律規定
    ，應予准許。
貳、實體方面：
一、原告主張：
　㈠原告於102年9月13日於臉書創立Geek-Base粉絲專頁（下稱系
    爭粉絲專頁），藉此分享關於美國漫畫資訊與同好，迄今累
    積近10萬人之追蹤者。又原、被告於106年2月1日簽訂「GEE
    K BASE加盟契約書」（下稱加盟契約），原告同意將Geek-B
    ase頻道提供給被告經營新聞及廣告之推廣服務。其後，被
    告另要求原告提供系爭粉絲專頁之管理權限予被告，被告希
    望能在利用系爭粉絲專頁累積之追蹤人數，被告將文章張貼
    在系爭粉專頁上，將瀏覽量導引至被告所設置之玩具人網頁
    上增加玩具人網頁點擊率，並委由被告協助其管理系爭粉絲
    專頁。惟原被告於109年間因經營理念及合作模式爭議，原
    告於109年8月17日以存證信函終止原被告間委任協助管理系
    爭粉絲專頁之契約，並請求返還系爭粉絲專頁之管理權限，
    及要求被告停止編輯系爭粉絲專頁或刪除該粉絲專頁，被告
    最遲自109年8月18日上開存證信函送達之日起即欠缺受任管
    理系爭粉絲專頁之管理權限，應移交並歸還系爭粉絲專頁之
    管理者權限及相關電磁紀錄予原告。詎被告迄未為之，並於
    109年12月8日將粉絲專頁用戶名稱更改為「ScreenFandom」
    ，並聲稱將變更粉絲專頁名稱，致原告業務無法順利推展，
    原告僅得爰依民法第541條第1項、第2項、第767條第1項前
    段、第2項之規定，擇一請求被告移交歸還系爭管理權限。
　㈡並聲明：被告等應將Geek-Base臉書粉絲專頁「https://www.
    facebook.com/ScreenFandomNews」管理權限歸還原告；應
    將原告指派為上開臉書粉絲專頁之唯一管理員；應移除被告
    於上開粉絲專頁「Jacob Lin」及「玩具人 TOY PEOPLE NEW
    S」之管理員角色。　
二、被告則以：
　㈠原告訴之聲明主張「應將原告指派為上開臉書粉絲專頁之『唯
    一』管理員」云云。但系爭粉專之管理員，除玩具人國際有
    限公司及其代表人被告林盟雄外，尚有其他非本件訴訟當事
    人之原GB團隊成員。依臉書粉絲專頁之實務操作，單一管理
    員並無移除其他管理員之權限，故原告此部分聲明將窒礙難
    行，且強制移除系爭粉專其他管理員，亦嚴重影響渠等非本
    件訴訟當事人之固有權益，實不可採。
　㈡原告曾自認其僅係代表「GB團隊」簽訂「GEEK BASE加盟『玩
    具人』契約書」（下簡稱「系爭契約」）之成員，系爭契約
    與系爭粉專無關，亦與本件訴訟無涉，又未爭執系爭粉專並
    不在系爭契約之約定範圍，原告不得以系爭契約作為請求權
    基礎。
　㈢原告舉證均不足證明系爭粉專為其所創立、管理、所有，原
    告請求返還系爭粉專管理權限，實屬無稽。
　㈣被告有管理系爭粉專之正當合法權源，原告稱被告無權占有
    、侵奪系爭粉專云云，尚難憑採。
　㈤證人林淑媛為原告之母，並未涉入GB之營運，且其證述未經
    具結，顯不可信。　
　㈥並聲明：原告之訴駁回。
三、得心證之理由：　　
　㈠按當事人主張有利於己之事實者，就其事實有舉證之責任，
    民事訴訟法第277 條前段定有明文，是民事訴訟如係由原主
    張權利者，應先由原告負舉證之責，若原告先不能舉證，以
    證實自己主張之事實為真實，則被告就其抗辯事實即令不能
    舉證，或其所舉證據尚有疵累，亦應駁回原告之請求（最高
    法院17年上字第917 號判例意旨參照）。又事實有常態與變
    態之分，其主張常態事實者無庸負舉證責任，反之，主張變
    態事實者，則須就其所主張之事實負舉證責任（最高法院86
    年度台上字第891 號判決意旨參照）。主張法律關係存在之
    當事人，須就該法律關係發生所具備之要件事實，負舉證責
    任，此觀民事訴訟法第277條之規定自明。且同法第244條第
    1項第2款及第195條並規定，原告起訴時，應於起訴狀表明
    訴訟標的及其原因事實，當事人就其提出之事實，應為真實
    及完全之陳述。故主張法律關係存在之原告，對於與為訴訟
    標的之法律關係有關聯之原因事實，自負有表明及完全陳述
    之義務（最高法院97年台上字第1458號判決意旨參照）。原
    告主張依民法第541條第1項、第2項、第767條第1項前段、
    第2項之規定擇一請求被告返還臉書權限並移除粉絲專頁「J
    acob Lin」及「玩具人 TOY PEOPLE NEWS」之管理員角色，
    依前述舉證責任分配之原則，自應證明⒈其與被告間就該粉
    絲專業及移除管理員之角色之委任契約或⒉原告基於所有人
    之地位得以向被告請求之事實負舉證責任。
　㈡原告基於所有人之地位得以向被告請求返還臉書權限並移除
    粉絲專頁「Jacob Lin」及「玩具人 TOY PEOPLE NEWS」之
    管理員角色，為無理由：
　  系爭粉專並非「物」，其管理權限尚非「所有權」或其他「
    物權」，依照物權法定原則，實無適用民法第767條第1項前
    段、第2項等規定之餘地。原告基於所有人之地位得以向被
    告請求返還臉書權限並移除粉絲專頁「Jacob Lin」及「玩
    具人 TOY PEOPLE NEWS」之管理員角色為無理由
　㈡原告基於委任契約即依民法第541條第1項、第2項之規定，請
    求被告返還臉書權限並移除粉絲專頁「Jacob Lin」及「玩
    具人 TOY PEOPLE NEWS」之管理員角色，亦無理由：　
  ⒈原告僅提出系爭粉專之基本資料（士院卷第16頁），該資料
    並未記載關於原告創立、管理、所有系爭粉專之訊息，自難
    認為其為系爭粉專之所有人。又原告所提104年4月25日之平
    面報導（本院卷第109、111頁），及103年12月11日、105年
    1月8日之電子信件（本院卷第113、115頁），均僅能證明原
    告當時係GEEK BASE(下簡稱GB)團隊媒體採訪、洽談業務之
    對外窗口而已，實不足證明系爭粉專為原告所創立、管理、
    所有，且上述證據之時點，均遠早於系爭契約成立之時(106
    年2月5日，本院卷第105頁)、玩具人公司入主GB（於締約後
    入主)之前，實與本件訴訟無關，不能證明系爭粉專為原告
    創立。
　⒉原告雖主張「…原告…基於對被告之信任，另行口頭委任被告…
    協助管理，並授予被告管理員權限…」(本院卷第81頁)。本
    院業已於111年5月10日言詞辯論時闡明原告應於111年5月31
    日前提出該事實之證據及證據方法(本院卷第124頁第2至3行
    )，並於111年5月11日再度發函闡明前旨，原告於111年5月1
    6日收受該函，惟其於期限內均未提出任何證據或證據方法
    供本院參酌。經查：　
　⑴按「詎上訴人於準備程序終結後、111年8月23日言詞辯論期
    日前之111年8月15日，方具狀請求本院囑託臺大醫院就上情
    為補充鑑定…，顯乃逾時提出，非不可歸責於上訴人，且妨
    礙本件訴訟之終結，揆諸前開說明，自無調查之必要。」、
    「系爭房屋應有越界占用系爭74地號土地，而得據此提出上
    開民法第796條之1規定之抗辯，乃被告及至111年7月29日始
    具狀提出上開民法第796條之1規定之防禦方法，顯有重大過
    失，倘本院依被告上開防禦方法續為調查、審理，勢必延滯
    本件訴訟之進行而有礙訴訟之終結，是被告乃重大過失逾時
    提出上揭防禦方法，有礙訴訟終結，且無不能期待被告及時
    提出上揭防禦方法而顯失公平之情事，依法不應准許其提出
    ，故本院就前述逾時提出之防禦方法應不予審酌」，有臺灣
    高等法院110年度上字第318號民事判決意旨、臺灣基隆地方
    法院基隆簡易庭111年度基簡字第36號民事判決意旨可資參
    照。
　⑵又按「當事人意圖延滯訴訟，或因重大過失，逾時始行提出
    攻擊或防禦方法，有礙訴訟之終結者，法院得駁回之。攻擊
    或防禦方法之意旨不明瞭，經命其敘明而不為必要之敘明者
    ，亦同。」、「當事人無正當理由不從提出文書之命者，法
    院得審酌情形認他造關於該文書之主張或依該文書應證之事
    實為真實。」、「簡易訴訟程序事件，法院應以一次期日辯
    論終結為原則。」民事訴訟法第196條第2項、第345條、第4
    33條之1分別定有明文；從而，如原告對本院命補正事項，
    如因重大過失，逾時始行提出攻擊或防禦方法，有礙訴訟之
    終結者，因簡易案件以一次期日辯論終結為原則，法院自得
    以其逾時提出駁回其聲請調查之證據或證據方法，或認為他
    造關於該文書之主張或依該文書應證之事實為真實，首開敘
    明。
　⑶原告迄言詞辯論終結時(111年10月27日)均未提出關於「原告
    基於對被告之信任，另行口頭委任被告協助管理，並授予被
    告管理員權限」之證據或證據方法，加以，被告對前情亦予
    否認，從而，應認原告之主張不可採信，被告關於該事實之
    抗辯為真實。
　⑷退萬步言，原告之主張亦不足採信，茲敘述如后：
　①觀諸系爭契約第3條第5項之約定「…GEEK BASE頻道有獲得之
    收益，由甲方(GB代表人原告)與乙方（玩具人代表人被告林
    盟雄）各佔50％，每月決算，…」(士院卷第20頁)可知系爭契
    約兼含投資、合夥性質，尚非原告所稱之委任契約，應係兼
    含他種契約性質之混合契約。　
　②原告之母親即證人林淑媛證稱略以：「…（您是否認識被告林
    盟雄？如何認識？您見過被告林盟雄幾次？見面之時間、地
    點、場合為何？您曾否被告林盟雄深度交流？）認識。看電
    影試映會見過。兩、三次。時間就是跟著去看電影，一般電
    影院，有一次是朋友婚宴。沒有深度交流。（您曾否實際參
    與原告和被告林盟雄間之對話？若有，對話之時間、地點、
    場合、內容為何？有無其他人在場？）像106年6月25日晚上
    公開聲明原告轉給我，我提出異議。（有無對話？）單方面
    我提出異議。…」等語(本院卷第234頁第18行至第235頁第2
    行)，假設證人林淑媛所言實在（假設語氣，本院認其對於
    「原告離開GEEK BASE 團隊幾次〈提示被證2、3 即本院卷宗
    第45頁及第59、61頁〉？原告何時最後一次離開GEEK BASE 
    團隊〈提示被證2〉？」之回答為「應該沒有離開」(本院卷第
    235頁第12至16行)，與事實不符〈即原告曾數度離開之論述
    ，詳見⒉⑷③所述〉，足見其證言顯有偏頗之虞，其證言不足採
    信），其僅曾於106年6月25日單方面向被告林盟雄對該站務
    「聲明異議」，並未能證明兩造於「何時、何地、以口頭之
    方式、委任被告何事」之相關事實群。
　③觀證人王文淵之證述略以：「…（若GEEK BASE團隊有成員離
    開，該成員與系爭粉專有何關係？）沒有關係了。…」(本院
    卷第258頁第20至24行)、「…（您是否知悉GEEK BASE站務聲
    明？〈提示被證6本院卷宗167頁〉？此聲明由何人決定發出？
    此聲明與玩具人公司有直接的關連嗎？經此聲明後，原告於
    系爭粉絲專業之身分及地位為何？）…變成小編。…」(本院
    卷第258頁第25行至本院卷第259頁第26行)、「…（管理員及
    小編誰的地位比較高？）管理員。…」(本院卷第259頁第29
    至31行)、「…（嗣後原告有無移除系爭粉專、GEEK BASE團
    隊成員之權限？原因何在？）沒有。因為小編不具有那個權
    限。…」(本院卷第260頁第1至6行)、「…（原告離開GEEK BA
    SE團隊幾次？原告每次離開之原因為何？）確實次數算不出
    來。主要是跟我們的經營理念不合。…」(本院卷第260頁第7
    至12行)、「…（原告每次離開GEEK BASE 團隊是否均出於自
    願？）對，沒有人逼他。…」(本院卷第258頁第18至21行)、
    「…（原告最後一次離開GEEK BASE團隊時，有無和您私下聯
    繫〈提示被證8的譯文即本院卷宗第217頁〉？就GEEK BASE團
    隊而言，原告表達類似上述要離開GEEK BASE，並將GEEK BA
    SE讓出等語之意義為何？）…他不想繼續待在這個團隊。…」
    (本院卷第261頁第3至10行)、「…（在原告最後一次離開GEE
    K BASE團隊前、後，系爭粉專分別由何人維護？）前後都是
    所有人。…」(本院卷第261頁第11至15行)、「…（您是否知
    悉原告自己解除其系爭粉專『編輯』之身分權限〈提示被證1本
    院卷宗43頁〉？原告解除編輯身分權限後，與系爭粉專有何
    關係？）…沒有關係。…」(本院卷第261頁第16至22行)、「…
    （原告在最後一次離開GEEK BASE團隊前之地位、身分如何
    ？原告離開GEEK BASE團隊後，對於系爭粉專之整體運作有
    何影響？）小編。沒有影響。…」(本院卷第261頁第28至第2
    62頁3行)、「…（就您身為GEEK BASE 團隊成員而言，GEEK 
    BASE能否等同於原告個人？）不行。…」(本院卷第262頁第4
    至8行)、「…（您是由誰邀請您加入『GEEK BASE』的團隊？你
    加入『GEEK BASE』當時負責人為何？）原告邀請，但是GEEK 
    BASE那時候沒有所為負責人是大家一起經營。…」(本院卷第
    265頁第1至5行)、「…（剛剛原告有詢問當初的負責人是誰
    ？證人回答沒有負責人是大家一起經營的，所以GEEK BASE
    團隊的系爭粉絲專頁是專屬於原告的嗎？）不是。…」等語(
    本院卷第267頁第4至9行)，足見GB團隊的系爭粉絲專頁並非
    專屬於原告，至少是被告林盟雄與訴外人李其恩、梁峻維、
    terry、jaina、boyi等人一起經營的（本院卷第274頁被告
    法代之陳述)，可資認定。
　④GB本身既為一團隊，而原告僅係成員之一，其與GB互為可割
    裂之獨立個體，原告並非GB之負責人、系爭粉專之所有人，
    GB團隊及系爭粉專更非專屬於原告或為其個人之表徵，已陳
    述如前。經查，原告於106年6月25日，即因個人因素，遭GB
    團隊處分並定職為「筆者」（本院卷第167頁），嗣後原告
    亦均因此以「小編」自稱（本院卷第169頁），顯見其對於
    系爭粉專早已無相關管理權限，應可認定。又原告於106年6
    月26日、108年12月21日、108年12月26日、109年5月28日多
    次自主離開GB團隊，甚至向證人王文淵或於GB工作群組多次
    表示「…大家好好加油…」、「…我先離開…」、「…那我離職…
    」、「…我累了…」、「…我認為這是我該離開的時候…希望GB
    能照你們所願發展得更好…」、「…我離開GB你們也可以過得
    好好的，甚至可能更好…那你們要好好經營GB就好好經營，
    我就把GB讓給你們，我是沒關係…」、「…我就走自己的路吧
    ，你們就好好加油…GB就讓給你們…」（見本院卷第45頁、第
    59至61頁、第171頁）等語，核與證人王文淵證述相符，原
    告最終並移除自己系爭粉專編輯之身分（本院卷第43頁），
    原告上開行為足認有拋棄GB相關權限之主觀意思及客觀行為
    甚明，故其既已拋棄其權利，請求返還系爭粉專管理權限，
    實無理由。
　㈢原告雖曾引用本院107年度訴字第3992號判決云云，惟查，該
    判決所認定之事實與本件不同，不能比附援引，附此敘明。
    綜上所述，原告請求被告等應將Geek-Base臉書粉絲專頁「h
    ttps://www.facebook.com/ScreenFandomNews」管理權限歸
    還原告；應將原告指派為上開臉書粉絲專頁之唯一管理員；
    應移除被告於上開粉絲專頁「Jacob Lin」及「玩具人 TOY 
    PEOPLE NEWS」之管理員角色，為無理由，應予駁回。　
四、本件事證已臻明確，兩造其餘攻擊防禦方法與判決之結果不
    生影響，爰不一一贅論，併此敘明。
五、訴訟費用負擔之依據：民事訴訟法第78條。本件訴訟費用額
    ，依後附計算書確定如主文所示金額。
中　　華　　民　　國　　111 　年　　12　　月　　 1　　日
                      臺北簡易庭  法  官  趙子榮
以上正本係照原本作成
如對本判決上訴，須於判決送達後20日內向本庭提出上訴狀。如
委任律師提起上訴者，應一併繳納上訴審裁判費。
中　　華　　民　　國　　111 　年　　12　　月　　 1　　日
                                  書記官  陳怡安
計   算   書：
項        目             金   額（新臺幣）    備    註
第一審裁判費             2760元
第一審證人旅費            600元
合        計             3360元